---
title: "Titanic - Logistic Regression"
author: "Michail Ioannidis"
date: "2026-04-19"
output: 
  cleanrmd::html_document_clean:
    theme: water-dark
    toc: true
    toc_float: true
---

```{r setup_and_split, message=FALSE}
# Φόρτωση βιβλιοθηκών
library(readr)
library(caTools)
library(ROCR)

# Εισαγωγή dataset
data <- read_csv("titanic.csv")
```

# Σχολιασμός - Περιγραφή Dataset 

Το συγκεκριμένο σύνολο δεδομένων αφορά την επιβίωση των επιβατών του θρυλικού ναυαγίου του Τιτανικού το 1912.
Το dataset περιέχει 891 εγγραφές, με στήλες που αφορούν δημογραφικά στοιχεία των επιβατών καθώς και πληροφορίες για το ταξίδι τους.
Παρακάτω, υπάρχει μια μικρή περιγραφή για την κάθε στήλη ξεχωριστά, καθώς και σε παρένθεση ο τύπος μεταβλητής κάθε μίας:

1. **PassengerId**: Αύξων αριθμός παρατήρησης, μοναδικός για κάθε επιβάτη **(int)**
2. **Survived**: Η μεταβλητή στόχος. Εκφράζει αν ο επιβάτης επέζησε (1) ή όχι (0) **(int/factor)**
3. **Pclass**: Η κοινωνικο-οικονομική τάξη του επιβάτη. 1 = 1η θέση, 2 = 2η θέση, 3 = 3η θέση **(int/factor)**
4. **Name**: Το ονοματεπώνυμο του επιβάτη **(chr)**
5. **Sex**: Το φύλο του επιβάτη, male ή female **(chr/factor)**
6. **Age**: Η ηλικία του επιβάτη σε έτη **(num)**
7. **SibSp**: Πλήθος αδερφών ή συζύγων που επέβαιναν μαζί στον Τιτανικό **(int)**
8. **Parch**: Πλήθος γονέων ή παιδιών που επέβαιναν μαζί στον Τιτανικό **(int)**
9. **Ticket**: Ο αριθμός του εισιτηρίου **(chr)**
10. **Fare**: Το αντίτιμο του εισιτηρίου (ναύλος) **(num)**
11. **Cabin**: Ο αριθμός της καμπίνας **(chr)**
12. **Embarked**: Το λιμάνι επιβίβασης. C = Cherbourg, Q = Queenstown, S = Southampton **(chr/factor)**

## Περιγραφή των μεταβλητών (τύπος, εύρος τιμών, μονάδες μέτρησης)

```{r}
# Εμφάνιση της δομής και των τύπων των μεταβλητών
str(data)

# Εμφάνιση στατιστικών στοιχείων και εύρους τιμών
summary(data)
```

# Επεξεργσία πριν τη δημιουργία του Μοντέλου

Για αρχή, πριν το διαχωρισμό του dataset και τη δημιουργία του μοντέλου, θα μετατρέψουμε τις απαραίτητες μεταβλητές σε κατηγορικές (factors), για τη σωστή λειτουργία του μοντέλου.

```{r}
# Μετατροπή σε factor για την παλινδρόμηση
data$Survived <- as.factor(data$Survived)
data$Pclass <- as.factor(data$Pclass)
data$Sex <- as.factor(data$Sex)
data$Embarked <- as.factor(data$Embarked)
```

Αφού έγινε η μετατροπή των μεταβλητών όπου ήταν αναγκαίο, θα διαχωρίσουμε το dataset σε training και testing sets. Το training set είναι το 65% της βάσης.

```{r}

# Διαχωρισμός σε 65% Training και 35% Test
set.seed(999) 

split <- sample.split(data$Survived, SplitRatio = 0.65)
train <- subset(data, split == TRUE)
test <- subset(data, split == FALSE)
```

Οι καταχωρήσεις σε κάθε set είναι:

```{r}
cat("Εγγραφές στο train set:", nrow(train), "\n")
cat("Εγγραφές στο test set:", nrow(test), "\n")
```

# Δημιουργία Μοντέλου Λογιστικής Παλινδρόμησης

Για τη δημιουργία του μοντέλου, θα χρησιμοποιήσουμε όλες τις ανεξάρτητες μεταβλητές που έχουν λογικό νόημα (εξαιρούμε Name, Ticket, Cabin, PassengerId).

```{r}
model <- glm(Survived ~ Pclass + Sex + Age + SibSp + Parch + Fare + Embarked, 
             data = train, family = "binomial")

summary(model)
```

Πρωτού περιγραφούν τα ευρήματα, είναι σημαντικό να αναφέρουμε ότι 117 επιβάτες εξαιρέθηκαν από το μοντέλο επειδή δε γνωρίζαμε την ηλικία τους, όπως φαίνεται στην αντίστοιχη γραμμή.

Κοιτώντας το Pr(>|z|) (p-value < 0.001) και τους αστερίσκους που δείχνουν το μέγεθος επιρροής, συμπαιράνουμε τα εξής:

Οι μεταβλητές με την ισχυρότερη συσχέτιση (Στατιστική Σημαντικότητα) είναι:

Sexmale (p-value < 2e-16): Η πιο ισχυρή μεταβλητή.Φαίνεται να έχει εξαιρετικά υψηλή στατιστική σημαντικότητα.

Pclass2 & Pclass3 (p-value < 0.001): Επίσης πολύ ισχυρή συσχέτιση. Η θέση του επιβάτη έπαιξε καθοριστικό ρόλο.

Age (p-value 4.85e-07): Πολύ ισχυρή συσχέτιση. Η ηλικία επηρέασε σημαντικά την επιβίωση.

SibSp (p-value 0.0195): Μέτρια συσχέτιση (ένα αστεράκι *). Ο αριθμός αδερφών/συζύγων είχε κάποια επίδραση, αλλά όχι τόσο καθοριστική όσο τα προηγούμενα.

Μεταβλητές χωρίς σημαντικότητα:
Οι Parch, Fare και Embarked (λιμάνια Q και S) στο συγκεκριμένο μοντέλο, δεν φαίνεται να επηρεάζουν στατιστικά την επιβίωση όταν λαμβάνονται υπόψη οι υπόλοιποι παράγοντες.

# Προβλέψεις

Με βάση το test set, θα κάνουμε κάποιες προβλέψεις, χρησιμοποιώντας την εντολή predict.

```{r}
predictTest <- predict(model, newdata = test, type = "response")
predictTest
```

Παραπάνω, φαίνονται οι πιθανότητες επιβίωσης για κάθε επιβάτη.

# Confusion matrix

```{r}
# Confusion Matrix
table(test$Survived, predictTest > 0.5)
```

Ο παραπάνω πίνακας, δείχνει τα εξής:

1. True Negatives (TN) = 126: Προβλέψαμε ότι δεν θα επιβιώσουν και όντως δεν επέζησαν.
2. True Positives (TP) = 80: Προβλέψαμε ότι θα επιβιώσουν και όντως επέζησαν.
3. False Positives (FP) = 22: Προβλέψαμε ότι θα επιβιώσουν, αλλά δυστυχώς χάθηκαν.
4. False Negatives (FN) = 22: Προβλέψαμε ότι θα χαθούν, αλλά τελικά επέζησαν.

Σύνολο παρατηρήσεων στο test set: $126 + 22 + 22 + 80 = 250$.


Υπολογισμοί με βάση τον πίνακα:

1. Accuracy = (TN + TP) / Total
* (126+80)/250 * 100 = 82.4%

2. Sensitivity = TP / (TP + FN) -> Πόσους από αυτούς που επέζησαν βρήκαμε;
* 80/(80+22) * 100 = 78.4%

3. Specificity = TN / (TN + FP) -> Πόσους από αυτούς που χάθηκαν βρήκαμε;
* 126/(126+22) * 100 = 85.1%

```{r}
# Baseline Accuracy: Πρόβλεψη πάντα του πιο συχνού αποτελέσματος (δεν επέζησαν)
baseline_acc <- table(test$Survived)[1] / nrow(test)
cat("Baseline Accuracy:", baseline_acc)
```

Όσον αφορά το basiline model, αν το μοντέλο μας έλεγε για όλους <<0>> (δεν επέζησε) θα είχε ακρίβεια 61.5%. Δηλαδή, αν προβλέπαμε για όλους το πιο συχνό αποτέλεσμα. Και πράγματι, στον Τιτανικό οπι περισσότεροι επιβάτες δυστυχώς δεν επέζησαν.

## Παρατηρήσεις

Το μοντέλο μας (82.4%) είναι πολύ καλύτερο από το Baseline (61.5%). Αυτό σημαίνει ότι οι μεταβλητές που επιλέξαμε (φύλο, τάξη, ηλικία) προσφέρουν πραγματική πληροφορία, η οποία δίνει αυτή τη σημαντική βελτίωση στο μοντέλο.

Επιπλέον, το μοντέλο φαίνεται πολύ ισορροπημένο, καθώς έχουμε τον ίδιο αριθμό σφαλμάτων (22) και στις δύο πλευρές (FP και FN). Αυτό δείχνει ότι το κατώφλι του 0.5 που επιλέξαμε λειτουργεί αρκετά δίκαια και για τις δύο κλάσεις.

Τέλος, μπορούμε να πούμε ότι το μοντέλο είναι ελαφρώς καλύτερο στο να εντοπίζει αυτούς που επέζησαν (Specificity: 85.1%) παρά αυτούς που επέζησαν (Sensitivity: 78.4%).

# Δημιουργία μοντέλου ROCRpred

```{r}
train2 <- na.omit(train)
test2 <- na.omit(test)

cat("Εγγραφές στο Train2 set:", nrow(train2), "\n")
cat("Εγγραφές στο Test2 set:", nrow(test2), "\n")
```

Τελικώς, από το αρχικό δείγμα, μόνο οι 183 επιβάτες είχαν πλήρη στοιχεία (δηλαδή γνωρίζαμε την ηλικία τους, την καμπίνα, το λιμάνι κτλ).

```{r}
# Επανεκπαίδευση για την ROCR
model2 <- glm(Survived ~ Pclass + Sex + Age + SibSp + Parch + Fare + Embarked, 
              data = train2, family = "binomial")
predictTest2 <- predict(model2, newdata = test2, type = "response")

summary(model2)
```

Λόγω της σμίκρυνσης του δείγματος, το μοντέλο δυσκολεύεται να βρει στατιστικά σημαντικές σχέσεις, καθώς πλέον χρειάζονται πολύ ισχυρότερες ενδείξεις για να θεωρήσουμε κάτι σημαντικό. Πλέον, το φύλλο δαιτηρεί τη σημασία του, η σημασία της ηλικίας μειώθηκε, η Pclass2 δεν θεωρείται σημαντική και η Pclass3 οριακά σημαντική.

## Δημιουργία ROCpred

Με τον τρόπο αυτό, συνδυάζουμε τις πιθανότητες που υπολόγισε η predict (predictTest2) με τα πραγματικά δεδομένα (test2$Survived). Έτσι, θα σχηματιστεί η καμπύλη ROC.

```{r}
# Δημιουργία του αντικειμένου πρόβλεψης
ROCRpred <- prediction(predictTest2, test2$Survived)

ROCRpred
```

# Καμπύλη ROC και Υπολογισμός AUC

```{r}
# Υπολογισμός των μετρικών για την καμπύλη (True Positive Rate & False Positive Rate)
ROCRperf <- performance(ROCRpred, "tpr", "fpr")

# Σχεδίαση της καμπύλης ROC 
# Το colorize = TRUE προσθέτει χρωματική κλίμακα για τις τιμές του κατωφλιού (threshold)
plot(ROCRperf, colorize = TRUE, 
     print.cutoffs.at = seq(0, 1, 0.1), 
     text.adj = c(-0.2, 1.7),
     main = "ROC Curve - Titanic Survival Prediction")

# Προσθήκη διαγώνιας γραμμής (τυχαία πρόβλεψη - baseline)
abline(a = 0, b = 1, lty = 2, col = "gray")
```

Στο σχήμα βλέπουμε ότι η καμπύλη γίνεται πιο έντονη στο πάνω αριστερά κομμάτι. Αυτό δείχνει ότι το μοντέλο πετυχαίνει υψηλό True Positive Rate (βρίσκει τους επιζώντες) διατηρώντας χαμηλό το False Positive Rate (δεν κάνει πολλά λάθη χαρακτηρίζοντας κάποιον ως επιζώντα ενώ δεν είναι).

```{r}
# Υπολογισμός της τιμής AUC (Area Under the Curve)
auc_val <- as.numeric(performance(ROCRpred, "auc")@y.values)
cat("Η τιμή AUC για το μοντέλο είναι:", round(auc_val, 4))
```

Μια πιθανή εξήγηση για την τιμή που παρατηρούμε στο AUC, είναι ο περιορισμένος αριθμός δείγματος (λόγω της εντολής na.omit). Έτσι, το μοντέλο δυσκολεύεται να συσχετίσει τις σχέσεις μεταξύ τους (πχ φύλο και κοινωνική τάξη) και η προγνωστική ικανότητα μειώνεται. Τελικώς, το μοντέλο θα κατέτασσε σωστά έναν επιβάτη (επιζών ή θανόντα), στο 71% των περιπτώσεων, ξεπερνώντας το baseline (0.615 ή 61.5%).

# Τελικά Συμπεράσματα

Όσον αφορά την απόδοση του μοντέλου, πέτυχε ικανοποιητική ακρίβεια, ξεπερνώντας το Baseline μοντέλο. Η τελική τιμή AUC 0.7099 υποδηλώνει μια καλή διακριτική ικανότητα, αν και επηρεάστηκε από τον περιορισμένο αριθμό δεδομένων.

Παρά τη μείωση του δείγματος λόγω των ελλειπουσών τιμών (NAs), το Φύλο και η Ηλικία παρέμειναν στατιστικά σημαντικοί παράγοντες. Το μοντέλο επιβεβαίωσε ότι οι γυναίκες και οι νεότεροι επιβάτες είχαν σαφές προβάδισμα επιβίωσης.

Η χρήση της na.omit ήταν απαραίτητη για την παραγωγή της καμπύλης ROC, ωστόσο η μείωση του training set σε μόλις 108 παρατηρήσεις εξηγεί τη μείωση της τιμής AUC σε σχέση με ευρύτερα μοντέλα. Η διαγραφή των εγγραφών με NAs στερεί από το μοντέλο πολύτιμη πληροφορία.
